【裁判字號】    90,交聲,247
【裁判日期】    901128
【裁判案由】    違反道路交通管理處罰條例聲明異議
【裁判全文】
臺灣臺北地方法院交通事件裁定                      九十年度交聲字第二四七號
    異  議  人
    即受處分人  甲○○
右列受處分人因違反道路交通管理處罰條例案件，對於台北市交通事件裁決所中華民
國九十年二月二十一日所為之處分（原處分案號：北市裁三字第車裁二二－ＡＲ00
00000號），聲明異議，本院裁定如左：
    主      文
異議駁回。
    理      由
一、按行人穿越道不得臨時停車，行為時道路交通安全規則第一百十一條第一款定有
    明文；又按汽車駕駛人在行人穿越道臨時停車者，依行為時道路交通管理處罰條
    例第五十五條第一款規定需處以新台幣（下同）三百元以上六百元以下之罰鍰。
    再按交通違規事件裁罰案件，性質上屬於交通行政主管機關本於職權就公法上具
    體事件所為之決定而對外直接發生法律效果之單方行政行為，參酌行政法院五十
    六年度判字第八一號判例意旨「本件原告行為時尚在舊所得稅法施行期間，實體
    上固應適用舊法，但被告官署稽徵程序係開始於現行所得稅法令公布施行以後，
    程序上即應適用新法。」，本件道路交通管理處罰條例雖於民國九十年一月十七
    日公布修正，於同年六月一日施行，依行政「實體從舊，程序從新」原則，尚無
    比較新舊法之問題。
二、原處分意旨略以：本件異議人甲○○即新銳電業行駕駛其所有之車號ＤＺ─六二
    ０一號自用小客車於八十九年十一月十七日下午十五時二十五分許沿台北市○○
    ○路由西往東方向行駛，行經民生西路、民樂街交岔路口上所劃設之行人穿越道
    時臨時停車，為台北市政府警察局大同分局民生路派出所警員孫高明當場以拍照
    之方式採證，並以受處分人有違反前揭道路交通管理處罰條例第五十五條第一款
    （裁決書贅引第一項，應予更正）規定之行為逕行掣發台北市政府警察局北市警
    交大字第ＡＲ0000000號舉發違反道路交通管理事件通知單舉發，受處分
    人於應到案日期前向原處分機關提出申訴，經原處分機關請原舉發單位調查結果
    ，仍認受處分人有前揭違規行為，原處分機關乃依前揭道路交通管理處罰條例第
    五十五條第一款、違反交通管理事件統一裁罰標準及處理細則第二十四條、第四
    十四條第一項之規定於九十年二月二十一日以北市裁三字第車裁二二－ＡＲ00
    00000號裁決書從輕裁處受處分人罰鍰三百元。
三、（一）本件原處分即台北市交通事件裁決所九十年二月二十一日所為之北市裁三
    字第車裁二二－ＡＲ0000000號裁決所記載之受處分人為上開車號ＤＺ─
    六二０一號自用小客車之所有人新銳電業行，而本件雖由甲○○具名提出異議，
    惟新銳電業行為甲○○獨資商號，並非法人，有台北市政府七十七年四月八日北
    市建一商號（七七）第一七六七０六號營利事業登記證影本一紙在卷可憑，依獨
    資商號之法律性質，甲○○即為新銳電業行，故本件異議人即受處分人為甲○○
    即新銳電業行，合先敘明。（二）訊據受處分人甲○○即新銳電業行矢口否認有
    何右揭在行人穿越道臨時停車之違規行為，辯稱：「因前方有大貨車擋住視線，
    伊未看到迪化街口為紅燈，民樂街上又有一輛計程車擋住去路，民生西路上車輛
    壅塞，伊當時是煞車減速，舉發照片無法證明伊是臨時停車。」云云。惟查：證
    人即台北市政府警察局大同分局民生路派出所警員孫高明到庭證稱：「我當時一
    個人穿著制服站在民生西路三五九號海福行禮品店前人行道執行交通整理勤務，
    見到受處分人沿民生西路由東往西方向行駛，其遵行方向之迪化街口號誌已變為
    紅燈，他不能越過民生西路三五五號尚興食品公司前的停止線，以保持路口淨空
    ，見到違規即拍照舉發。」等語（詳本院九十年九月六日訊問筆錄），衡諸證人
    孫高明為執法人員，與受處分人素不相識，並無仇怨，諒無設詞誣陷受處分人之
    理，核與附卷之舉發照片所示相符，其證言應堪採信，況警員掣單舉發違反道路
    交通管理處罰條例所列之違規事實，本質上為行政處分，係公務員基於職務上權
    力，依法就特定之具體事件所為具有公法上效果之單方行政行為，基於公務員為
    公法上行為具有公信力之原則，該行政處分當可被推定為真正，其據以依法處分
    之事實認定亦為真正無誤，本此公信原則，乃立法者賦予行政機關制定違反道路
    交通事件統一裁罰標準及處理細則，使勤務警員得當機處分（如該細則第二十三
    條）以達其維護交通秩序、安全之行政目的，反之，若謂公務員一切行政行為均
    需預留證據以證其實，則國家行政勢必窒礙難行，據此，刑事訴訟法就犯罪證據
    有關之規定中與屬行政秩序罰之交通違規裁罰本質不合之部分，自不在準用之列
    ，從而，受處分人既未就執勤警員之舉發有誤提出相關證據以供調查，本院經查
    亦無任何證據足資證明其有捏造事實違法取締之情事，則執勤警員本其維護交通
    秩序、安全職責所為之舉發，自應受到合法、正確之推定；受處分人自承其已預
    見民生西路前方車輛壅塞，民生西路、民樂街交岔路口上行人穿越道前並設有黃
    色塊狀網狀線，其見前方車輛壅塞，應在停止線前暫停保持民生西路、民樂街口
    淨空，以維護行人通行之權利，豈可暫停在行人穿越道上等待前方車輛駛離，故
    受處分人以前詞置辯，不足採信，其於右揭時地駕駛上開自用小客車在行人穿越
    道臨時停車之違規行為堪以認定。綜上所述，受處分人之違規行為已明，且於到
    案日期前申訴，原處分機關依前揭道路交通管理處罰條例第五十五條第一款、違
    反交通管理事件統一裁罰標準及處理細則第二十四條、第四十四條第一項之規定
    於九十年二月二十一日以北市裁三字第車裁二二－ＡＲ0000000號裁決書
    從輕裁處受處分人罰鍰三百元，核無違誤，本件受處分人之異議為無理由，應予
    駁回。
據上論斷，應依道路交通案件處理辦法第十九條，裁定如主文。
中      華      民      國      九十    年     十一     月    二十八    日
                                      臺灣臺北地方法院交通法庭
                                          法  官  黃  雅  芬
右正本證明與原本無異。
如不服本裁定，應於裁定送達後五日內向本院提出抗告狀。
                                          書記官  石  幸  代
中      華      民      國      九十    年     十一     月    三  十    日


司法院資訊處製作；財團法人民間司法改革基金會備份。
